臺灣高等法院臺南分院刑事判決　　　　 96年度上訴字第863號
上　訴　人
即　被　告　丙○○
　　　　　　　　　　現於臺灣彰化監獄另案執行中
指定辯護人　本院公設辯護人　丁○○
上列上訴人因強盜案件，不服臺灣雲林地方法院96年度訴字第
217 號中華民國96年6月11日第一審判決（起訴案號：臺灣雲林
地方法院檢察署96年度偵字第1319號），提起上訴，本院判決如
下：
    主  文
原判決撤銷。
丙○○意圖為自己不法之所有，而搶奪他人之動產未遂，處有期
徒刑壹年捌月。
被訴恐嚇部分無罪。
    事  實
一、丙○○於民國96年2月12日凌晨4時許，騎乘車牌號碼ZUU-
    972號輕型機車，行經雲林縣虎尾鎮○○街94號前，見甲○○揹有藍色皮包且獨自1人站在該處路旁，竟意圖為自己不
    法之所有，先以紙板將所騎乘之機車車牌遮住，僅露出車牌
    號碼「Z」、「2」部分，再向甲○○佯稱欲借手機，而趁甲○○不及防備之際下手行搶該藍色皮包，正拖拉尚未得逞時
    ，適有員警乙○○開車返家經過現場，乙○○見狀下車，向
    丙○○高喊：「你在作什麼？」，丙○○竟於乙○○接近時
    ，卸下所戴之墨綠色安全帽，以右手舉起安全帽作勢欲毆打
    乙○○，並向乙○○恫稱：「不要靠近，不然要讓你死」等
    語，欲嚇阻乙○○之追捕，旋即棄車逃逸，乙○○在後追躡
    約10公尺後，因擔心甲○○是否受傷，遂返回現場。嗣經警
    查詢遺留在現場之機車車籍後，發現車主係陳金龍，為丙○○之祖父，並前往其戶籍地址雲林縣虎尾鎮北溪里北溪15
    號之6搜索，扣得上開安全帽1頂。
二、案經雲林縣警察局虎尾分局報告臺灣雲林地方法院檢察署檢
    察官偵查起訴。
    理    由
壹、有罪部分：
一、前揭事實業據被告丙○○於本院審理中坦承不諱（見本院卷
    第46頁），復查：
(一)、證人甲○○於偵查中證稱：當天我在該處等計程車，對方過
    來，問我虎尾的麥當勞在那裡，我跟他說我不清楚，他就說
    要跟我借手機，我說我沒有手機，隨後就從車子下來搶我的
    皮包，我就大叫救命啊，我就被他拉倒，有一個先生就過來
    救我，我看到歹徒有對那位先生揮安全帽，但有無打到我不
    曉得（見偵卷第25-26頁）；於原審審理時證稱：96年2月12
    日凌晨4時，我在路上等車，然後有一個男子過來，他先跟
    我借手機，我沒有手機，他就來搶我的皮包，我就叫救命，
    他拉我的皮包，然後我就倒下來，我呼救之後，有個人開車
    過來，他下車來救我，追拉我皮包的人，我看到拉我皮包的
    人有拿起墨綠色安全帽要丟救我的那個人，但有沒有丟我不
    知道，他好像要打救我的人，後來救我的先生，有回到我這
    邊，問我有沒有怎樣等語（見原審卷第42-43頁）。
(二)、證人乙○○於偵查中證稱：96年2月12日早上4點左右，我開
    車經過工專路時，看到1個男的還有1個女的在停車場和賣場
    間的馬路上講話，一會兒就看到男的動手搶女的皮包，我下
    車時女的被拖倒在地，當時男子有戴全罩式的安全帽，我一
    到對他喊「你在作什麼？」，他馬上把安全帽拿起來作勢要
    打我，對我說「不要靠近，不然要讓你死」。該男子有把安
    全帽拿高，但還沒有打，我有追了約10公尺，但女孩子大喊
    ，叫我不要追，我以為她有受傷，才轉頭回去看那名女子，
    在確定她沒有什麼事後我再去追被告，但他已跑掉了（見偵
    卷第23-24頁）；於原審審理時證稱：我當天吃完東西要返
    家，當時我在全買那邊，剛開始我是看到他跟被害人說話，
    後來被告突然動手拉她的皮包，我下車的時候被告並沒有看
    到我，我是靠近他1、2公尺的時候，我問他在幹什麼，然後
    他把安全帽脫下，用右手把安全帽舉起作勢要打我，叫我不
    要靠近，他說我靠近要讓我死，之後被告就逃走了，我大概
    追了十幾公尺左右，後來聽到被害人在呼救，我回去看被害
    人有沒有受傷，被害人沒有受傷，我又去追嫌犯，但是被告
    那時候已經不見了等語（見原審卷第39-41頁）。
(三)、被害人甲○○及乙○○所證互核相符，此外，該陳金龍所有
    車牌號碼ZUU-972號輕型機車，並有車籍查詢基本資料1份、
    照片12張等在卷可佐。事證已臻明確，被告犯行可資認定。
二、核被告所為係犯刑法第325條第3項、第1項之搶奪未遂罪。
    被告已著手於犯罪行為之實行而不遂，為未遂犯，依刑法第
    25條第2項之規定，按既遂犯之刑減輕之。按：刑法第329
    條準強盜罪之強暴脅迫，指達於使人難以抗拒程度而言（大
    法官釋字第630號解釋酌參）。本件被告於乙○○到場後，
    有脫下安全帽並以右手舉起安全帽作勢要毆打乙○○之動作
    ，並喝令說「你不要再追我，否則要打死你」等語，惟經乙○○再追約十公尺許，因擔心甲○○是否受傷而未再追捕等
    情。然以被告當時腳有受傷，走路一跛一跛，且乙○○為警
    務人員，本身自有追捕犯人之職責，且其聞被告恐嚇之語仍
    毫無畏懼，續追捕被告至十公尺之距離後，始因擔心甲○○
    是否受傷而折返，由上，顯見被告持安全帽作勢或恐嚇之語
    ，並未使乙○○心生畏怖，未達於使人難以抗拒之程度。揆
    諸前揭釋字630號意旨，本件自不構成刑法第329條之準強盜
    罪。此部分業據公訴檢察官於審理期日變更法條論述（見本
    院卷第48頁），附此敘明。
三、原審以被告罪證明確，依刑法第329條論以準強盜未遂罪，
    固非無見。然原審認刑法第329條所稱之脅迫衹要在客觀上
    可使人發生恐怖觀念之行為，即足當之，至該人是否因而心
    生畏怖，則非所問（最高法院88年度臺上字第5271號判決意
    旨參照）。此見解業經大法官釋字第630號解釋變更，認該
    強暴脅迫須達於使人難以抗拒程度而言，與上開實務見解有
    異，是原審論罪之法條尚有未洽。被告上訴認其所犯僅搶奪
    而已，尚非無據。原審判決適用之法條既有未妥，自應由本
    院予以撤銷改判。爰審酌被告前因竊盜、搶奪、強盜等案件
    ，經法院判處應執行有期徒刑7年10月，甫於96年1月4日判
    決確定，有臺灣高等法院被告前案紀錄表在卷可稽，被告於
    上開案件起訴科刑後，仍不知悔悟，於96年2月12日再犯本
    案，其於凌晨搶奪婦女財物，對於社會治安之危害非輕，惟
    尚未對被害人為傷害身體、生命之行為，及其犯後坦承搶奪
    犯行等一切情狀，爰量處如主文所示之刑，以茲懲儆。又被
    告供稱車牌號碼ZUU-972號機車為其祖父陳金龍所有，而陳
    金龍於警詢時陳稱：扣案之墨綠色安全帽，係購買該部機車
    時老闆所贈等語，堪認扣案之墨綠色安全帽並非被告所有之
    物，爰均不予宣告沒收。
貳、無罪部分：
一、至被告於員警乙○○接近時，把安全帽脫下，用右手把安全
    帽舉起作勢要打乙○○，並恫嚇要乙○○不要靠近，靠近要
    讓乙○○死等語。公訴人於本院審理中變更起訴法條認係涉
    犯刑法第305條之恐嚇罪（見本院卷第48頁）。
二、然按刑法第305條恐嚇罪以加害生命、身體、自由、名譽、
    財產之事，恐嚇他人致生危害於安全者。本罪係結果犯，以
    致生危害於安全為要件，即必其恐嚇致受加害之通知者，心
    生恐怖，而有不安之感覺（二十六年渝非字第十五號判例，
    陳樸生著刑法實用第六八八頁，韓忠謨著刑法各論第三七五
    頁），始符犯罪構成要件。但本件受加害之通知者乙○○為
    員警，本身即有追兇逮盜之職務，而據其所證述見被告恫嚇
    後猶追捕被告達10公尺遠，因擔心被害人甲○○是否受傷而
    折返，顯見被告之恫嚇不足以使乙○○心生畏怖，乙○○既
    未生畏怖心，則被告所為自與恐嚇危害安全罪之構成要件有
    別，是此部分被告不成立恐嚇危害安全罪。公訴人認本罪與
    前揭搶奪未遂罪部分應分論併罰，故應另為無罪之諭知。
據上論斷，應依刑事訴訟法第三百六十九條第一項前段、第三百
六十四條、第三百條、第二百九十九條第一項前段、第三百零一
條第一項前段，刑法第三百二十五條第三項、第一項、第二十五
條第二項，判決如主文。
本案經檢察官劉欽銘到庭執行職務。
中　　華　　民　　國　　96　　年　　8 　　月　　30　　日
　　　　　　　　　刑事第一庭    審判長法  官　黃崑宗
　　　　　　　　　　　　　　　　      法  官　蔡長林
　　　　　　　　　　　　　　　　      法  官　夏金郎
以上正本證明與原本無異。
如不服本判決，應於收受本判決後十日內向本院提出上訴書狀。
其未敘述上訴理由者並得於提起上訴後十日內向本院補提理由書
狀（均須按他造當事人之人數附繕本）「切勿逕送上級法院」。
　　　　　　　　　　　　　　　　　　　書記官  劉岳文
中　　華　　民　　國　　96　　年　　8 　　月　　30　　日
附錄：
本案論罪科刑法條全文
中華民國刑法第325條：
意圖為自己或第三人不法之所有，而搶奪他人之動產者，處 6 月
以上 5 年以下有期徒刑。
因而致人於死者，處無期徒刑或 7 年以上有期徒刑，致重傷者，
處 3 年以上 10 年以下有期徒刑。
第 1 項之未遂犯罰之。
